【裁判字號】    98,聲,3860
【裁判日期】    981230
【裁判案由】    聲請回復原狀
【裁判全文】
臺灣高等法院刑事裁定                  98年度聲字第3860號
聲  請  人    甲○○
上列聲請人因違反道路交通管理處罰條例案件（本院98年度交抗
字第2843號裁定），聲請回復原狀，本院裁定如下：
    主  文
聲請駁回。
    理  由
一、按非因過失，遲誤上訴、抗告或聲請再審之期間，或聲請撤
    銷或變更審判長、受命推事、受託推事裁定或檢察官命令之
    期間者，於其原因消滅後5日內，得聲請回復原狀，刑事訴
    訟法第67條第1項固定有明文。又聲請回復原狀，依法本以
    當事人非因過失不能遵守期限者為限，所謂非因過失，係指
    逾期之緣由非可歸責於當事人而言，若其不能遵守期限係由
    於自誤，即不能謂非過失（最高法院著有21年抗字第169號
    判例意旨可參）。
二、聲請意旨略以：本件交通裁定均將訴訟文書送交1樓管理員
    而未先行會晤本人，違反補充送達之立法意旨，該裁定之送
    達程序應有瑕疵；本件交通裁定之抗告狀因郵務人員之過失
    ，致聲請人於民國（下同）98年11月13日始收受，又因同年
    月14、15日為星期六、日，故聲請人於同年月16日即以限時
    掛號將抗告狀寄出。聲請人事先曾以電話詢問臺北地院承辦
    人員查證，渠等告知抗告日期可以郵戳為憑，故誤為抗告合
    法；再聲請人同年12月1日收受臺北地院告知已受理抗告狀
    轉呈本院之書函，更誤以為抗告合法並已由本院審理中。從
    而，本件因送達瑕疵、法院承辦人員之誤導及郵局作業程序
    延誤至延遲法定抗告期間1日，屬非可歸責於聲請人之事由
    ，復基於訴訟上發現真實、公正程序與程序保障之要求，確
    保當事人之實體利益，應賦予當事人有補正程序要件欠缺之
    機會，亦不應苛求當事人有超越法官之知識，爰請求依民事
    訴訟法第164條規定、憲法保障訴訟權及刑事訴訟法修正草
    案第406條抗告期間修正為10日之立法意旨，予以回復原狀
    云云。
三、經查：
（一）按交通事件之抗告程序除準用刑事訴訟法有關規定外，並
      準用道路交通案件處理辦法異議及裁定程序章之規定，道
      路交通案件處理辦法第26條定有明文。又按抗告期間，除
      有特別規定外，為5日，自送達裁定後起算，刑事訴訟法
      第406條前段明定此旨。另依郵務機關送達訴訟文書實施
      辦法第7條規定：依機關、學校、工廠、商場、事務所、
      營業所或其他公私團體、機構之員工或居住人，或公寓大
      廈之居住人為應受送達人時，郵務機構送達人得將訴訟文
      書付與送達處所內接收郵件人員。前項接收郵件人員，視
      為民事訴訟法第137條規定之同居人或受僱人。郵政機關
      之郵差送達文書於住居所、事務所或營業所，不獲會晤應
      受送達人，而將文書付與上開接受郵件人員者，即為合法
      送達。至該人員何時將文書轉交應受送達人，對已生之合
      法送達效力不受影響（最高法院90年度臺抗字第86號民事
      裁定意旨可資參照）。又應受送達人之住所、居所或事務
      所為書記官所知者，亦得向該處送達；而送達文書，除刑
      事訴訟法有特別規定外，準用民事訴訟法之規定；送達於
      住、居所、事務所或營業所，不獲會晤應受送達人者，得
      將文書付與有辨別事理能力之同居人或受僱人，觀諸刑事
      訴訟法第57條、第62條，民事訴訟法第137條第1項之規定
      甚明。若文書已付與此種同居人或受僱人，其效力自應認
      與交付本人同，至其已否轉交，何時轉交，均非所問（最
      高法院88年臺上字第2976號判決、84年臺抗字第258號裁
      定同此意旨）。
（二）聲請人甲○○因違反道路交通管理處罰條例案件，聲明異
      議，經原審法院於98年10月30日裁定駁回異議後，已於98
      年11月11日將裁定送達聲請人陳明之事務所（即臺北市○
      ○○路○段8號7樓，見原交通裁定卷宗之原審卷第22頁訊
      問筆錄），因未會晤本人，而將文書交與有辨別事理能力
      之受僱人即臺北市市場處大樓管理員簽收等情，有原審法
      院送達證書1紙在卷可稽（見原交通裁定卷宗之原審卷第3
      4頁），足認原審所為之裁定書確於98年11月11日送達聲
      請人之前揭事務所無誤。揆諸前揭規定，原裁定之裁定書
      既已合法送達，則自送達之翌日即98年11月12日起算5日
      之抗告期間，計至98年11月16日止屆滿（依法院訴訟當事
      人在途期間標準第2條規定，上開送達處所位於臺北市，
      與原審法院間無在途期間），而聲請人卻遲至98年11月17
      日始向原審法院提出抗告，有該院收狀戳蓋於抗告狀可稽
      （見本院98年度交抗字第2843號卷第4頁），顯已逾越法
      定抗告期間。又聲請意旨所述其遲延提起抗告狀之原因，
      乃係因送達瑕疵、法院承辦人員之誤導及郵局作業程序延
      誤所致。然查，原審送達裁定，並無違法之處，已如前述
      ；而聲請人自承於98年11月16日方至郵局以限時掛號寄送
      文書，原審法院於翌日收取抗告狀，尚難認郵局有何遲誤
      送達可言；況聲請人亦得自行或委請他人至原審法院遞狀
      提出抗告，非必交由郵局送達抗告狀；至法院承辦人員是
      否誤以郵戳為憑，缺乏證據以實其說，且原審裁定亦載明
      應向「本院提出抗告狀」，自不得以聲請人至郵局寄送抗
      告狀即認為提出。故本件遲誤抗告期間，難認聲請人無過
      失。本件聲請顯與刑事訴訟法第67條第1項非因過失遲誤
      期間之回復原狀聲請要件不符。再依「先程序後實體」之
      法理，本件原交通案件抗告程序既不合法定程式，法院本
      即毋庸審酌實體事項之有無理由，且遲誤抗告期間，屬無
      從補正事項，自應從程序上予以駁回，是聲請人以基於訴
      訟上發現真實、公正程序與程序保障之要求，需保障當事
      人之實體利益，應賦予當事人有補正程序要件欠缺之機會
      等詞置辯，即尚乏依據。綜上，聲請人就上開抗告案件，
      聲請回復原狀，依法不合，應予駁回。
中    華    民    國    98    年    12    月    30    日
                  刑事第五庭  審判長法  官  高明哲
                                    法  官  林洲富
                                    法  官  高玉舜
以上正本證明與原本無異。
不得抗告。
                                    書記官  許雅淩
中    華    民    國    99    年    1     月    4     日


司法院資訊處製作；財團法人民間司法改革基金會備份。
